最高法院刑事裁定
111年度台抗字第1423號
抗  告  人  郭健隆                      

                    
                    


上列抗告人因加重詐欺等罪案件，不服臺灣高等法院中華民國11
1年9月26日定應執行刑之裁定（111年度聲字第3183號，聲請案
號：臺灣高等檢察署111年度執聲字第1498號），提起抗告，本
院裁定如下：
    主  文
抗告駁回。
    理  由
本件原裁定以：抗告人即受刑人郭健隆犯原裁定附表編號1至5
  （以下僅記載編號序列）所示12罪，經原審法院先後判處各該
  編號「宣告刑」欄所示之有期徒刑（以下所載主刑種類皆同）
  ，均經分別確定在案。而其中編號5所示得易服社會勞動之罪
  與其餘不得易服社會勞動之罪，合於刑法第50條第1項但書第4
  款情形，依同條第2項規定，必須由抗告人請求檢察官聲請定
  應執行刑。茲抗告人請求檢察官聲請就該12罪合併定其應執行
  之有期徒刑，有卷附定刑聲請切結書可稽，因認檢察官據此聲
  請為正當，而裁定抗告人應執行3年3月。
抗告意旨略稱：法院裁定應執行刑時，除須符合法律規定範圍
  之外部界限，亦應考量法律目的、法律秩序理念所在之內部界
  限。且刑法第51條之立法精神為限制加重原則，並非累加方式
  或象徵性酌減，應考量其處罰刑度與不法行為之內涵，並考量
  人之生命有限，酌定罪刑相當原則，在多數犯罪定刑下應有「
  責任遞減」，以符合法律正義。又刑法第56條連續犯刪除後，
  造成部分慣犯因適用數罪併罰，致使刑罰過重產生不合理之現
  象，法院於定應執行刑時應斟酌考量如何避免刑罰過重情形發
  生，實務上亦有認恐嚇與詐欺罪共116件，合計24年1月，定應
  執行3年4月，亦有27次詐欺合計30年7月，定應執行4年，以及
  犯詐欺罪共判37年2月，定應執行3年2月。本件抗告人所犯之
  罪，犯罪行為集中、時間密接，因檢察官先後起訴，始分別審
  判，此自影響抗告人權益，原裁定並未就抗告人整體犯罪行為
  態樣時間觀察，且未說明有何為此裁量之特別情由，致實質上
  抗告人所受刑罰遠高於其所犯其餘同類之案件，其裁量整體行
  使尚非妥適，請給抗告人重新從輕之機會等語。
惟按：裁判確定前犯數罪者，併合處罰之。數罪併罰，分別宣
  告多數有期徒刑者，於各刑中之最長期以上，各刑合併之刑期
  以下，定其刑期，但不得逾30年，刑法第50條第1項前段、第5
  1條第5款分別定有明文。次按刑事訴訟法第370條第2項、第3
  項，已針對第二審上訴案件之定應執行刑，明定有不利益變更
  禁止原則之適用；而分屬不同案件之數罪併罰有應更定執行刑
  之情形，倘數罪之刑，曾經定應執行刑，再與其他裁判宣告之
  刑定應執行刑時，在法理上亦同受此原則之拘束。亦即，另定
  之執行刑，其裁量所定之刑期，不得較重於前定之執行刑加計
  後裁判宣告之刑或所定執行刑之總和。又數罪併罰定應執行刑
  之案件，係屬法院自由裁量之事項，法院所為刑之酌定如未逾
  越上開規定之外部界限、定應執行刑之恤刑目的及不利益變更
  禁止原則，即不得指為違法。
㈠原裁定所論述檢察官聲請就編號1至5所示12罪定應執行之有期
  徒刑乙節，有卷內資料可稽（見原審卷第17至151頁）。又其
  中編號1、2部分曾經定應執行2年9月、編號3至5部分曾經定應
  執行1年，合計為3年9月；原裁定於編號1至5所示12罪各刑中
  之最長期（1年2月）以上，各刑合併之刑期（10年7月）以下
  ，酌定其應執行3年3月，並無逾越法律規定之外部界限、定應
  執行刑之恤刑目的及不利益變更禁止原則之情事，應係法院裁
  量職權之適法行使，於法並無不合。
㈡個案情節不一，尚難比附援引。而執行刑之酌定，尤無必須按
  一定比例、折數衡定之理；是無從引用他案酌定應執行刑之比
  例，作為本案酌定之刑是否適法之判斷基準。
㈢上開抗告意旨所指各節，無非祇憑抗告人個人主觀意見，對原
  裁定適法裁量權之職權行使，任意指摘，實難認為可採。又原
  裁定並無應予撤銷更為裁定之事由，抗告意旨另請本院重新酌
  定應執行刑乙節，亦屬無據。
綜上，應認本件抗告為無理由，予以駁回。
據上論結，應依刑事訴訟法第412條，裁定如主文。
中　　華　　民　　國　　111 　年　　10　　月　　27　　日
                  刑事第四庭審判長法　官  林  立  華
                                  法　官  謝  靜  恒
                                  法　官  林  瑞  斌
                                  法　官  王  敏  慧
                                  法　官  李  麗  珠
本件正本證明與原本無異
                                  書記官
中　　華　　民　　國　　111 　年　　11　　月　　1 　　日